臺灣臺南地方法院交通事件裁定　　　　　　　　　　九十三年度交聲字第四一九號
　　移送機關　交通部公路總局嘉義區監理所臺南監理站
　　受處分人
　　即異議人　甲○○原名尹玉.
右列受處分人因違反道路交通管理處罰條例案件，對於交通部公路總局嘉義區監理所
臺南監理站民國九十三年八月十一日所為之裁決處分（處分案號：嘉監南字第裁七四
─ＺＥ0000000號）聲明異議，本院裁定如左：
    主  文
原處分撤銷。
甲○○汽車行駛於高速公路，而不遵管制之規定，處罰鍰新臺幣參仟元，並記違規點
數壹點。
    理  由
一、原處分意旨略以：受處分人即異議人甲○○（原名尹玉春）所有之車牌號碼Ｎ二
    ─八三八五號自用小客車，於民國九十一年七月四日上午十一點零六分左右，有
    經人駕駛而在行經最高速限為時速九十公里之國道八號高速公路西向十二‧六公
    里處時，因行車速度為時速一０三公里，有超速而不遵高速公路管制規定之違規
    情事，並經測速照相儀器拍照採證後，由內政部警政署國道公路警察局第五警察
    隊予以依法逕行舉發。又該舉發通知單經上開舉發單位郵寄結果，因郵務人員無
    法送達，乃將該舉發通知單退回，舉發單位隨即完成公示送達程序。後來原處分
    機關即交通部公路總局嘉義區監理所臺南監理站，則依據該舉發通知單之違規事
    實，並參照違反道路交通管理事件統一裁罰基準表之相關內容，而裁處異議人罰
    鍰新臺幣六千元，並記違規點數一點。
二、聲明異議意旨略以：受處分人即異議人甲○○（原名尹玉春）雖不否認其所有之
    車牌號碼Ｎ二─八三八五號自用小客車，於九十一年七月四日上午十一點零六分
    左右，有經人駕駛而在行經最高速限為時速九十公里之國道八號高速公路西向十
    二‧六公里處時，因行車速度為時速一０三公里，有超速而不遵高速公路管制規
    定之違規情事，然因異議人結婚後即將戶籍地址從「台南縣仁德鄉○○村○○路
    二十一巷十弄十八號十二樓之二」，遷移至「雲林縣斗六市○○路八十九號」，
    且由於本件違規小客車係貸款車，因不得任意變更車輛戶籍地址，故異議人於住
    所變更後，並未辦理車籍資料上之車主地址變更，因此才未收到本交通違規事件
    之舉發通知單，以致逾期未到案，且未能自動繳納罰款。而原處分機關未經查明
    ，即裁處異議人應繳最高額之罰款，實非適當，故異議人不服該裁處，乃提起本
    件異議。
三、汽車行駛於高速公路或設站管制之道路，而不遵管制之規定者，處汽車駕駛人新
    臺幣三千元以上六千元以下罰鍰，並記違規點數一點，道路交通管理處罰條例第
    三十三條第一項及第六十三條第一項第一款分別定有明文。又汽車行駛高速公路
    應依速限標誌指示，高速公路交通管制規則第五條第一項前段亦規定甚明。其次
    ，汽車違反道路交通管理事件有以科學儀器取得違規證據資料，足資認定其違規
    事實，當場不能或不宜攔截製單舉發者，得對汽車所有人逕行舉發處罰；又前項
    逕行舉發，應記明車輛牌照號碼、車型等可資辨明之資料，查明汽車所有人姓名
    或名稱、住址後，製單舉發處罰之，道路交通管理處罰條例第七條之二第一項第
    六款及第二項則規定甚明。至當事人變更其送達之處所而不向行政機關陳明，致
    有應為送達之處所不明者，行政機關得依職權命為公示送達，行政程序法第七十
    八條第三項雖有明文規定，然行政機關如未就當事人原應送達之處所，先為適當
    之投送，並查明該當事人是否仍居住於該處所，以為當事人變更送達處所之確認
    ，則當事人縱有變更其應受送達處所之情形，行政機關仍不得逕以公示送達之方
    式完成送達程序。
三、經查：
    （一）受處分人即異議人甲○○（原名尹玉春）並不否認其所有之車牌號碼Ｎ二
          ─八三八五號自用小客車，於九十一年七月四日上午十一點零六分左右，
          有經人駕駛而在行經最高速限為時速九十公里之國道八號高速公路西向十
          二‧六公里處時，因行車速度為時速一０三公里，有超速而不遵高速公路
          管制規定之違規情事，且有內政部警政署國道公路警察局公警局交字第Ｚ
          Ｅ0000000號舉發違反道路交通管理事件通知單一紙及測速採證照
          片一張附卷可參，故異議人所有之上開小客車，於前述時、地，經人駕駛
          有超速而不遵高速公路管制規定之違規行為，應可認定。
    （二）其次，前開舉發通知單及測速採證照片，業經內政部警政署國道公路警察
          局第五警察隊依據受處分人即異議人甲○○就上開小客車所登記車籍資料
          上之車主地址：「台南縣仁德鄉○○村○○路二十一巷十弄十八號十二樓
          之二」，掛號郵寄予異議人，而經郵政人員前往投送時，因「查無此地址
          」而遭退回，以致無法送達後，該警察隊承辦人員即逕行辦理公示送達之
          公告等情，雖有「查無此地址」遭退回之舉發通知單、測速採證照片掛號
          郵件、內政部警政署國道公路警察局第五警察隊九十一年十月十八日公警
          國五交字第０九一００一００三六號公告函及告發單退件移送清冊各一份
          存卷足憑，然因前開掛號郵件係因郵政投送人員「查無此地址」而將該郵
          件退回，其原因並非「遷移新址不明」或「原址查無其人」，故舉發單位
          本應詳細查明該掛號郵件之投送地址是否確有錯誤，或係郵政投送人員疏
          未確實查知該址所致，以確認是否就異議人原應送達之處所已為適當之投
          送。據此並參照前述說明，可知舉發單位不能僅因郵政投送人員「查無此
          地址」而將該郵件退回，即貿然進行公示送達程序，故本件舉發單位所為
          之公示送達程序，經核於法尚難認為妥適。
    （三）再者，依照「違反道路交通管理事件統一裁罰基準及處理細則」第二條第
          二項之違反道路交通管理事件統一裁罰基準表，以及同細則第四十一條之
          規定可知，違反道路交通管理事件之裁罰基準，係以當事人接到違規舉發
          通知單後，「有無逾越到案日期繳納罰款及到案與否」，為設定裁決罰鍰
          數額及駕駛執照吊扣期間之主要準據之一，故行為人有無於到案日期前繳
          交罰鍰或到案與否，對於行為人究應處以法定最低額或較高額罰鍰，實具
          有重要之決定性。又違反道路交通管理事件之處罰為一行政秩序罰，其對
          於違規之行為人所為之處罰，顯然影響行為人之權利義務，性質上為負擔
          之行政處分，是其應有行政法基本原則之要求——即行政行為應遵循公正
          、公開與民主之程序，確保依法行政原則，以保障人民權益，增進人民對
          行政之信賴（此亦為行政程序法第一條開宗明義所揭示），故為保障違反
          道路交通管理事件行為人之權益，舉發單位自應於舉發通知單上，詳為記
          載「應到案日期」及「應到案處所」，以利行為人得遵期到案繳交罰款，
          或對其違規之行為有陳述、爭執之機會。經查，本件舉發通知單既未合法
          送達，則受處分人即異議人甲○○顯然無從根據該舉發通知單上之「應到
          案日期」及「應到案處所」，遵期到案繳交罰款，或對其前述違規行為有
          陳述、爭執，故原處分機關即交通部公路總局嘉義區監理所臺南監理站，
          就此疏漏並未依循「違反道路交通管理事件統一裁罰基準及處理細則」第
          三十一條第一項之相關規定，加以審查並要求舉發單位補正而另行通知異
          議人，後來逕以異議人違規事實明確，而對異議人處以法定最高額罰鍰新
          臺幣六千元，並記違規點數一點之處分，經核應非合法。另本件舉發通知
          單之送達程序既有上述違法之處，則本件違規小客車之車籍資料是否得以
          任意變更等情，與異議人因本件違規事實而應受罰鍰之數額為何，經核即
          屬無涉，附此敘明。
五、綜上所述，本件受處分人即異議人甲○○所有之前述小客車，於上開時、地，經
    人駕駛有超速而不遵高速公路管制規定之違規事實雖可認定，然因原處分機關即
    交通部公路總局嘉義區監理所臺南監理站，未就本違規事件之舉發通知單是否合
    法送達一情予以查明，即逕行裁處異議人最高額之罰鍰，足見該裁決處分尚非適
    法，故應由本院裁定將原處分予以撤銷。然而，異議人之上述違規行為既可認定
    ，則本院仍應審酌本件違規情節之輕重，另為異議人如主文第二項所示之諭知，
    以資適法。
六、據上論斷，應依道路交通案件處理辦法第二十條前段，裁定如主文。
中      華      民      國      九十四      年    一      月     十七   日
                              臺灣臺南地方法院交通法庭
                                  法  官    陳  志  成
右正本證明與原本無異。
如不服本裁定應於送達後五日內向本院提出抗告狀。
                                  書記官    黃  瓊  蘭
中      華      民      國      九十四      年    一      月     十七   日
